臺灣高等法院臺南分院民事裁定　100年度抗字第209號
抗　告　人　楊景檔
相　對　人　胡采宸
上列抗告人因與胡采宸間請求本票裁定強制執行聲請訴訟救助事
件，對於中華民國100年10月12日臺灣臺南地方法院100年度救字
第60號裁定提起抗告，本院裁定如下：
    主  文
抗告駁回。
抗告訴訟費用新台幣壹仟元由抗告人負擔。
    理  由
一、抗告意旨略以：相對人擁有歐米茄、雷達...等名表，鑽石
    戒指、各類寶石、珊瑚項鍊、珍珠項鍊....等數十件珠寶及
    古董收藏等動產，並曾委託他人代為出售；相對人現居地台
    南市○○區○○里○○街251巷56弄44號，其中一筆土地（
    安南區○○段1150-13地號）為相對人用他人名義購置，價
    金約為新台幣（下同）45萬元；另與他人合資購買登記他人
    名下，位於台南市○○街165巷30號之透天厝，投資金額約
    為50萬元；自稱投資海外基金，金額約為50萬元；是相對人
    顯非無資力支出訴訟費用，爰提起抗告，請求廢棄原裁定云
    云。
二、按當事人無資力支出訴訟費用者，法院應依聲請，以裁定准
    予訴訟救助。但顯無勝訴之望者，不在此限。法院認定前項
    資力時，應斟酌當事人及其共同生活親屬基本生活之需要，
    民事訴訟法第107條定有明文。次按經分會准予法律扶助之
    無資力者，其於訴訟程序中，向法院聲請訴訟救助時，應准
    予訴訟救助。但另有不符法律扶助事實之證明者，不在此限
    ，法律扶助法第62條亦定有明文。又法院審酌是否准予訴訟
    救助時，應僅就形式上審查當事人是否確係無資力支出訴訟
    費用、是否顯無勝訴之望。再按「本法所稱無資力者，係指
    符合社會救助法之低收入戶或其每月可處分之收入及可處分
    之資產低於一定標準者。前項所稱一定標準之認定辦法，由
    基金會定之。」，法律扶助法第3條亦規定甚明。又法律扶
    助法第3條所稱無資力者，係指符合下列資格之一者：一、
    符合社會救助法之低收入戶。二、其每月可處分之收入及可
    處分之資產低於一定標準者。第3條所稱每月可處分之收入
    及可處分之資產低於一定標準者，係指符合下列標準之一者
    ：一、申請人為單身戶，住所地於台北市之申請人其每月可
    處分之收入未超過2萬8,000元者；住所地於高雄市之申請人
    其每月可處分之收入未超過2萬3,000元者；住所地於台灣省
    或其他地區之申請人其每月可處分之收入未超過2萬2,000元
    者。本款之申請人其可處分之資產須在50萬元以下，且限於
    無本標準第6條所列之應計算之家庭人口者。二、申請人非
    單身戶，以其住所地單身戶之標準，其應計算之家庭人口自
    第3人起，每增加1人，則全家每月可處分之總收入即增加1
    萬元為其計算標準。且其應計算之家庭人口數為3人，可處
    分資產在50萬元以下；自第4人起，平均每人可處分資產在
    15萬元以下。本法第三條所稱可處分之資產，包括下列各款
    之資產：一、土地。二、房屋。三、存款。四、股票、股權
    及相關具財產價值之權利。五、珠寶。六、古董。七、商標
    權、專利權或其他智慧財產權。八、公債。九、汽、機車。
    十、其他可處分之資產。第一款之土地及第二款之房屋，如
    屬申請人全家共同居住唯一之不動產或自耕農地，而其土地
    公告現值及建物課稅評定價值合計不超過400萬元者，得不
    計入可處分之資產。財團法人法律扶助基金會受法律扶助者
    無資力認定標準第2條、第3條第1、2款、第5條第1項、第2
    項分別定有明文。
三、經查：相對人於97年度無申報所得，98年度全年之各類所得
    僅有1,180元，名下均無任何財產，有原審職權調閱之稅務
    電子閘門財產所得調件明細表二件在卷可按（見原審卷第5
    至8頁），相對人屬低收入戶一情，業據其提出之低收入戶
    證明書一件可稽，斟酌相對人基本生活之需要，相對人確符
    合上開辦法所定無資力之標準。雖抗告人以相對人之現居地
    尚有一筆土地為相對人用他人名義購置，價金約為45萬元，
    另與他人合資購買登記他人名下之透天厝，自稱投資海外基
    金，金額約為50萬元，相對人並非無資力云云。惟前開指訴
    之該筆土地、透天厝既均係他人名義登記，抗告人亦不爭執
    相對人無證據資料可據，此部分未據抗告人舉證以實其說，
    自難憑採；又抗告人上開指陳相對人尚有投資基金、珠寶及
    古董收藏等動產委託他人代為出售等情，惟抗告人自己亦不
    諱言並無證據資料可據，抗告狀所附之珠寶相片究係何人所
    有，亦未據舉出確證以實其說（如業經他人留置，亦非屬相
    對人可處分之資產）；又抗告人復未提出可以即時調查之證
    據以證明相對人非無資力之實情，則本件抗告人之抗告，並
    不足採。依上說明，相對人之聲請訴訟救助，即無不合，原
    裁定准予相對人訴訟救助之聲請，核無不合。抗告人指摘原
    裁定不當，求予廢棄，為無理由，應予駁回。
據上論結，本件抗告為無理由，爰依民事訴訟法第495條之1第1
項、第449條第1項、第95條、第78條，裁定如主文。
中    華    民    國   100    年    11    月    23    日
                  民事第二庭    審判長法  官  陳光秀
                                      法  官  李文賢
                                      法  官  莊俊華
上為正本係照原本作成。
不得抗告。
中    華    民    國   100    年    11    月    23    日
                                      書記官  吳銘添